臺灣板橋地方法院刑事判決　　　　　　　96年度交易字第56號
公　訴　人　臺灣板橋地方法院檢察署檢察官
被　　　告　甲○○
上列被告因過失傷害案件，經檢察官提起公訴（95年度偵字第22
846 號），本院判決如下：
    主  文
甲○○犯業務過失傷害罪，處拘役伍拾玖日，如易科罰金以新臺
幣壹仟元折算壹日。
    事  實
一、甲○○係分配工廠之堆高機（屬非汽車之動力機械，起訴書
    誤載為「推高機」）駕駛，負責駕駛堆高機裝卸貨物，為從
    事駕駛業務之人。其於民國95年7 月24日中午12時5 分許，
    在臺北縣五股鄉○○路77巷16號分配工廠操作堆高機作業，
    準備自工廠駛出，進入廠前車道，橫越至車道對面，卸載停
    在車道上之貨車車上貨物時，本應注意本件堆高機係非屬汽
    車之動力機械，依其原廠設計製造之構造、功能及用途，不
    具行車安全性能，僅專供場站內使用，不宜行駛公路，縱其
    駕駛堆高機自路外駛入車道，亦應注意左右來車，並讓行進
    中之車輛優先通行，依當時情節又無不能注意之情形，竟疏
    未注意及此，即駕駛編號14E03894號之堆高機，貿然駛出工
    廠門口，欲駛入廠前車道，適有乙○騎乘車號CV9-890 號之
    重型機車，自其右方沿其廠前五股鄉○○路77巷車道由觀音
    山往登林路方向駛來，因遇上開貨車停在其行車方向前方之
    車道上，阻礙其行駛，乃向左繞道行駛，甲○○所駕堆高機
    前方突出之升降桿，已伸出車道上，因而與乙○之機車左側
    車身發生擦撞，致乙○人車倒地滑行，因而造成乙○受有左
    上臂約12×4 公分之擦傷、左肘約5 ×1 公分之擦傷、右膝
    約3 ×3 公分之擦傷、左膝約5 ×2 公分之擦傷等傷害。
二、案經乙○訴由臺北縣政府警察局蘆洲分局報請臺灣板橋地方
    法院檢察署檢察官偵查起訴。
    理  由
一、程序事項：被告以外之人於審判外之言詞或書面陳述，除法
    律有規定者外，不得作為證據，刑事訴訟法第159 條第1 項
    固有明文；惟被告以外之人於審判外之陳述，雖不符同法第
    159 條之1 至之4 規定，而經當事人於審判程序同意作為證
    據，法院審酌該言詞陳述或書面陳述作成時之情況，認為適
    當者，亦得為證據。又當事人、代理人或辯護人於法院調查
    證據時，知有第159 條第1 項不得為證據之情形，而未於言
    詞辯論終結前聲明異議者，視為有前項之同意，同法第159
    條之5 亦定有明文。本件公訴人及被告於本院準備程序及審
    判程序中，對於本案告訴人乙○於警詢及偵查中之證述暨其
    他相關具傳聞性質之證據資料之證據能力，均表示沒有爭執
    ，且迄於言詞辯論終結前亦未聲明異議。本院審酌告訴人之
    陳述及其他證據資料作成時之情況，核無違法取證或其他瑕
    疵，認為以之作為證據為適當，前述告訴人於審判外之陳述
    及相關證據資料，自得作為證據。另被告就其於警詢、偵查
    時所為陳述均表示為實在，則該等陳述本院自得採為認定犯
    罪事實之證據，合先述明。
二、訊據被告就其有於95年7 月24日中午12時5 分許，駕駛堆高
    機，在臺北縣五股鄉○○路77巷16號前，與告訴人乙○所騎
    乘之CV9- 890號重型機車發生擦撞，因而致乙○受有上述傷
    害之事實並不否認，且依被告於警詢之陳述，亦可知其係於
    分配工廠擔任堆高機之駕駛工作，自係以從事駕駛堆高機為
    業務之人。被告於警詢、偵查及本院準備程序時，雖以本件
    車禍之發生係因乙○機車車速太快及逆向太靠左邊等語，辯
    稱自己並無過失云云，然經查：
    (一)被告於偵查中已自承：其將堆高機車駛出去時是看左邊、
      告訴人若不逆向就不會撞上，伊沒有必要兩邊都去看等語
      （見偵查卷第34頁），且本件車禍經送臺灣省臺北縣區車
      輛行車事故鑑定委員會鑑定結果，就本件車禍發生之肇事
      主因亦認係被告駕駛堆高機，路外駛入車道未注意左右來
      車所致，亦有臺灣省臺北縣區車輛行車事故鑑定委員會95
      年12月13日北縣鑑字第951725號鑑定意見書附卷足稽，因
      此顯見被告只注意左方來車，而未注意右方來車，以致發
      生之本件車禍，被告駕駛行為顯有過失已堪認定。
    (二)次按被告所駕駛之堆高機，為非屬汽車範圍之動力機械，
      且依其原廠設計製造之構造、功能及用途等，係屬不具備
      行車安全性能而僅專供場站內使用之非汽車動力機械，為
      道路交通安全及堆高機使用安全考量，不宜行駛公路，此
      有告訴人提出之交通部公路總局臺北區監理所96年2 月1
      日北監運字第0960022277號函在卷可按，從而被告將本件
      堆高機駛出廠外，欲橫越駛入廠前車道至貨車卸貨，其駕
      駛行為已有不當，復因此發生本件車禍，被告行為顯有過
      失當無疑義。按被告既考領有駕駛執照，當熟知上開規定
      ，其於上揭時地駕駛堆高機，應注意能注意而不注意上開
      規定，以致肇事，被告之行為自有過失，而告訴人亦因被
      告過失肇事致受有上揭傷害，亦有聯合醫院和平院區出具
      之診斷證明書1 紙附卷可稽，被告過失行為與告訴人之傷
      害間復具有相當因果關係。至被告雖辯稱：本件車禍係因
      告訴人車速太快，逆向行駛，伊並無過失云云，惟查被告
      就本件車禍之發生顯有過失已如上述，而告訴人騎乘機車
      接近被告工廠時，係因其行車方向之車道上停有被告欲卸
      貨之貨車，因而向左繞道行駛，且依告訴人於警詢稱：其
      當時因下坡路段，有帶煞車，車速約在20公里以下等語（
      見偵查卷8 頁），此外並無何證據可證明告訴人當日有車
      速太快情形，且本件經鑑定結果，亦認告訴人於本件並無
      肇事因素，此亦有上開鑑定意見書可按，是尚難遽認告訴
      人於本件肇事與有過失，況縱認告訴人與有過失，然被告
      就本件車禍之發生既併合有過失而為肇事發生之原因，被
      告之刑責，亦不能因此相抵而解免，僅可供量刑之斟酌而
      已，是被告上開所辯不足採。此外，復有本件肇事後警製
      之道路交通事故調查報告表、現場圖、現場照片等在卷可
      資佐證。
    綜上所述，本件事證已臻明確，被告犯行堪以認定，應予依
    法論科。
三、核被告上開所為，係犯刑法第284 第2 項前段之業務過失傷
    害罪。爰審酌被告本件犯罪之過失程度、告訴人所受傷害情
    狀、犯罪後仍執意否認過失之態度及尚未與告訴人達成民事
    賠償和解等一切情狀，量處如主文所示之刑，並諭知易科罰
    金之折算標準。
據上論斷，應依刑事訴訟法第299 條第1 項前段，刑法第284 條
第2 項前段、第41條第1 項前段，刑法施行法第1 條之1 ，判決
如主文。
本案經檢察官靳開聖到庭執行職務
中　　華　　民　　國　　96　　年　　6 　　月　　8 　　日
                  交通法庭  審判長法  官  王  屏  夏
                                  法  官  王  偉  光
                                  法  官  彭  全  曄
以上正本證明與原本無異
如不服本判決應於送達後10日內向本院提出上訴狀
                                  書記官  吳  詩  琳
中　　華　　民　　國　　96　　年　　6 　　月　　8 　　日
附錄本案論罪科刑法條全文：
刑法第284條
  因過失傷害人者，處六月以下有期徒刑、拘役或五百元以下罰
金，致重傷者，處一年以下有期徒刑、拘役或五百元以下罰金。
  從事業務之人，因業務上之過失傷害人者，處一年以下有期徒
刑、拘役或一千元以下罰金，致重傷者，處三年以下有期徒刑、
拘役或二千元以下罰金。
